【裁判字號】    97,訴,68
【裁判日期】    970529
【裁判案由】    違反藥事法
【裁判全文】
臺灣臺中地方法院刑事判決                97年度訴字第68號
公  訴  人  臺灣臺中地方法院檢察署檢察官
被      告  麗晶生化科技有限公司
兼  代表人  戊○○
共      同
選任辯護人  桑銘忠律師
上列被告等因違反藥事法案件，經檢察官提起公訴（96年度偵字
第20029號、第24805號、第28088號），本院判決如下：
    主    文
戊○○無罪。
麗晶生化科技有限公司不罰。
    理    由
一、公訴意旨略以：被告戊○○係設於臺中縣后里鄉○里村○○
    路二十三號「麗晶生化科技有限公司」（以下簡稱麗晶公司
    ）負責人，公司之營業登記項目為(一)、清潔用品批發業；(二)
    、化粧品批發業；(三)、化妝品製造業；(四)、製造輸出業；(五)
    、國際貿易業等業務。乙○○（另案由臺灣高等法院臺中分
    院審理中）則係設於高雄市左營區○○○路三六六號十一樓
    之五「主題國際香水有限公司」（以下簡稱主題公司）負責
    人，公司之營業登記項目為(一)、香水、美容、美髮用品進出
    口業務；(二)、輔助食品批發業等業務。自民國八十五年起，
    主題公司委託麗晶公司生產製造「粉刺水」、「柔敏防護面
    膜」及「玫瑰留住年輕面膜」，被告戊○○明知其以含有抗
    生素（Lincomycin）及類固醇（Dexamethasone）調製而成
    之「粉刺水」、「柔敏面膜」、「玫瑰留住年輕面膜」，係
    足以影響人類生理機能之化妝品，未經主管機關行政院衛生
    署核准，擅自製造，係屬偽藥，竟於九十四、九十五年間，
    基於擅自製造偽藥而反覆實施之犯意，向不詳廠商購入抗生
    素及類固醇，並加入抗生素及類固醇調製粉刺水及面膜，而
    製造偽藥多次，復以麗晶公司之名義，將「粉刺水」、「柔
    敏防護面膜」、「玫瑰留住年輕面膜」販售予主題公司。嗣
    乙○○另至臺中市南屯區○○○○街二ＯＯ巷十六號一樓設
    立「瑪迪芙國際有限公司」（以下簡稱瑪迪芙公司，另案由
    臺灣高等法院臺中分院審理中），於九十五年六、七月間，
    購得位於臺中縣太平市○○路五六八巷一號之台雅化妝品製
    造股份有限公司（以下簡稱台雅公司，另案由臺灣高等法院
    臺中分院審理中），以乙○○之妹沈美伶為名義負責人，然
    實際上仍由乙○○為實際負責人，而於九十五年六、七月至
    十月底間，台雅公司自行研發生產之產品有：瑪迪芙薰衣草
    粉刺水、瑪迪芙薰衣草柔敏防護面膜及瑪迪芙玫瑰留住年輕
    面膜，因品質不佳，引起消費者反彈，而紛紛退貨；適有前
    在麗晶公司工作之丙○○（另案由臺灣高等法院臺中分院審
    理中），於九十五年十一月一日進入瑪迪芙公司擔任研發經
    理，乙○○便指示將九十五年之前委託麗晶公司代工生產之
    粉刺水、柔敏面膜及留住年輕面膜，交由丙○○做產品成分
    分析，張仕正分析出由麗晶公司代工生產之粉刺水發現含有
    抗生素（Lincomycin）成分，柔敏面膜及留住年輕面膜則含
    有類固醇（Dexamethasone）成分。嗣經法務部調查局臺中
    縣調查站於九十六年八月二日在持搜索票前往「瑪迪芙公司
    」及「台雅公司」搜索，並扣得粉刺水（100ml）二百二十
    八罐，粉刺水（30ml）一千九百八十三罐，柔敏面膜（五片
    裝）二千零二十三盒，留住年輕面膜（五片裝）四百五十二
    盒，粉刺水出貨數量表一冊，粉刺水進貨數量表二張，粉刺
    水銷貨統計表八張，柔敏面膜出貨數量表一冊，柔敏面膜銷
    貨統計表四張，留住年輕面膜出貨數量表一冊，留住年輕面
    膜銷貨統計表四張等物，始循線查知上情。因認被告戊○○
    涉有藥事法第八十二條第一項之製造偽藥罪、第八十三條第
    一項之明知為偽藥而販賣罪嫌；另被告麗晶公司應依藥事法
    第八十七條規定，依藥事法第八十二條第一項、第八十三條
    第一項之規定，論處該條之罰金刑云云。
二、按犯罪事實應依證據認定之，無證據不得認定犯罪事實；又
    不能證明被告犯罪者，應諭知無罪之判決，刑事訴訟法第一
    百五十四條第二項、第三百零一條第一項分別定有明文。又
    認定不利於被告之事實須依積極證據，苟積極證據不足為不
    利於被告事實之認定時，即應為有利被告之認定，更不必有
    何有利之證據，最高法院30年上字第816號判例可資參照。
三、公訴意旨認被告戊○○涉有製造偽藥、明知為偽藥而販賣罪
    行；及被告麗晶公司應依藥事法第八十七條規定，論處同法
    第八十二條第一項、第八十三條第一項之罰金刑，無非以：
    (一)、行政院衛生署藥物食品檢驗局九十六年七月十九日藥檢
    貳字第096001388號函及函附之檢驗報告書；及九十六年七
    月十日之中友百貨股份有限公司面額一千八百元發票、粉刺
    水產品照片（證明法務部調查局臺中縣調查站調查員於九十
    六年七月十日，在中友百貨股份有限公司內購買瑪迪芙公司
    銷售之粉刺水，內含有Lincomycn成分。(二)、行政院衛生署
    網站許可Lincomycin藥品製造廠查詢結果下載資料（證明麗
    晶公司並非衛生署准予銷售Lincomycin之廠商）。(三)、九十
    六年八月十三日乙○○之調查筆錄及偵訊筆錄、九十六年八
    月八日丙○○之調查筆錄及偵訊筆錄、九十六年九月六日丙○○之偵訊筆錄（證明台雅公司依照麗晶公司之前生產產品
    之成分，生產含有抗生素之粉刺水，含有類固醇之柔敏面膜
    及留住年輕面膜、台雅公司生產粉刺水添加抗生素之比例及
    生產柔敏面膜留住年輕面膜添加類固醇之比例）。(四)、行政
    院衛生署藥物食品檢驗局96年8月15日藥檢壹字第096001505
    1號函、第09615047號函及函附之檢驗報告書（證明台雅公
    司生產之粉刺水含有抗生素成分）。(五)、行政院衛生署藥物
    食品檢驗局96年8月15日藥檢壹字第0960015050號函及函附
    之檢驗報告書（證明台雅公司生產之柔敏面膜含有類固醇成
    分）。(六)、行政院衛生署藥物食品檢驗局96年8月16日藥檢
    壹字第0960015049號函及函附之檢驗報告書（證明台雅公司
    生產之留住年輕面膜含有類固醇成分）。(七)、行政院衛生署
    藥物食品檢驗局96年10月15日藥檢壹字第0960017448號函及
    函附之檢驗報告書（證明九十四年九月二十日生產製造之玫
    瑰留住年輕面膜及九十五年三月二十四日生產製造之柔敏面
    膜均含有類固醇成分）等為其主要論據。訊據被告戊○○堅
    決否認有何違反藥事法第八十二條第一項、第八十三條第一
    項之犯行，辯稱：麗晶公司從來沒有買過類固醇、抗生素，
    也未生產過含有類固醇、抗生素之產品，台雅公司、瑪迪芙
    公司之貨品來源其不清楚，其並未違反藥事法等語。
四、經查：
(一)、公訴人認被告戊○○所經營之麗晶公司，有於九十四、九十
    五年間，基於擅自製造偽藥而反覆實施之犯意，向不詳廠商
    購入抗生素及類固醇，並加入抗生素及類固醇調製成「粉刺
    水」、「柔敏防護面膜」、「玫瑰留住年輕面膜」等產品販
    售予主題公司云云，惟檢察官並未提出積極之證據加以證明
    之，且本案並未查扣相關足資證明被告戊○○經營之麗晶公
    司有生產上開產品，更無相關之檢驗報告可資證明。而臺中
    縣衛生局於九十六年八月二十日會同法務部調查局臺中縣調
    查站，搜索麗晶公司，並抽驗「嫩白保濕精華面膜」、「青
    春精華面膜」、「清新調理凝膠」等三項產品，經行政院衛
    生署藥物食品檢驗局檢驗結果均不含抗生素及類固醇成分，
    有臺中縣衛生局97年3月7日衛食藥字第0970010010號函及函
    附之檢驗報告書影本三份附於本院卷可稽。故公訴人所起訴
    之上開事實原乏積極之物證足資證明之。
(二)、乙○○係主題公司及瑪迪芙公司負責人，亦為台雅公司之實
    際負責人（名義負責人為其妹沈美伶），此據乙○○證述在
    卷，並有公司基本資料在卷可參。而法務部調查局臺中縣調
    查站會同臺北市調查處、臺中縣衛生局人員，於九十六年八
    月二日持搜索票前往瑪迪芙公司、台雅公司、臺中市中友百
    貨公司之瑪迪芙公司專櫃搜索，並扣得台雅公司自行研發生
    產之薰衣草粉刺水、薰衣草柔敏防護面膜、玫瑰留住年輕滋
    潤面膜等產品及薰衣草面膜原料，上開產品及原料經行政院
    衛生署藥物食品檢驗局檢驗結果：薰衣草粉刺水含有抗生素
    （Lincomycin）成分，薰衣草柔敏防護面膜及玫瑰留住年輕
    滋潤面膜則均含有類固醇（Dexamethasone）成分，薰衣草
    面膜原料含有類固醇（Dexamethasone）成分，此有扣押物
    品清單、搜索查扣現場照片、行政院衛生署藥物食品檢驗局
    96年8月15日藥檢壹字第0960015051號、檢驗局96年8月15日
    藥檢壹字第0960015047號、96年8月15日藥檢壹字第0960015
    050號、96年8月16日藥檢壹字第0960015049號96年8月15 日
    藥檢壹字第0960015052號檢驗報告書影本附於偵查卷可稽。
(三)、上開含有抗生素（Lincomycin）成分之薰衣草粉刺水，及含
    類固醇（Dexamethasone）成分之薰衣草柔敏防護面膜及玫
    瑰留住年輕滋潤面膜，係由任職台雅公司之丙○○調製後自
    行生產，此據丙○○於調查站時供述明確，故上開三項產品
    之研發調製原與被告戊○○及麗晶公司無關。雖乙○○於調
    查站時供稱：其請丙○○研發調製上開三項產品，丙○○說
    因為他曾待過麗晶公司，前述三項產品的配方他會調製，他
    有將麗晶公司生產之瑪迪芙薰衣草粉刺水、瑪迪芙薰衣草柔
    敏防護面膜、瑪迪芙玫瑰留住年輕面膜作成分分析，丙○○
    說含有抗生素及類固醇成分等語，於偵查中供稱：「（九十
    五年六、七月間瑪迪芙公司生產薰衣草粉刺水、柔敏防護面
    膜、留住年輕面膜的主要成分依據為何？）是我們自己研發
    ，．．直到九十五年十一月間丙○○到我們公司上班之後我
    才將三樣產品的成分做更改，由丙○○幫我們分析之前麗晶
    公司代工生產三樣產品配方去生產。」、「丙○○有告訴我
    這三樣產品有含藥，應該是類似抗生素及類固醇之類的東西
    。」等語，惟丙○○於調查站時則供稱：「我於麗晶公司任
    職期間，一開始係做打雜工作，到九十二年間才從事化妝品
    研發助理工作迄離職為止。」、「（你有無參與麗晶公司為
    瑪迪芙公司代工生產商品？）沒有，我轉到研發部門前，這
    些產品已經在線上生產。」、「我雖在麗晶公司任職，但我
    不會調配前述三種產品之處方，所以我才依據陳淑芬提供的
    樣品作成分分析。」、「（．．你前述三種成品是否即為麗
    晶公司生產銷售予瑪迪芙公司之商品？）我不知道，因為陳
    淑芬拿給我的是不含包裝盒的成品給我化驗。」、「（瑪迪
    芙公司自行生產薰衣草粉刺水、薰衣草柔敏防護面膜及玫瑰
    留住年輕面膜是否延用麗晶公司之配方？）不是。」等語，
    及於偵查中供稱：「（陳淑芬所交給你的薰衣草粉刺水跟留
    住年輕面膜、薰衣草柔敏防護面膜，是否可以確定是麗晶公
    司生產？）無法確定。但是可以確定是陳淑芬交給我的，我
    分析出來粉刺水含有抗生素，面膜含有類固醇。」、「我在
    麗晶公司時有接觸過瑪迪芙委託麗晶公司生產的化妝品，但
    是未包含粉刺水跟留住年輕面膜及柔敏面膜。」等語，則已
    明確供稱其不確定陳淑芬所交付其供化驗之薰衣草粉刺水、
    留住年輕面膜、薰衣草柔敏防護面膜，係麗晶公司代工之產
    品，且其在麗晶公司服務時亦未接觸麗晶公司幫瑪迪芙公司
    代工之上開三項產品，瑪迪芙公司所生產之上開三項產品亦
    非延用麗晶公司之配方。
(四)、證人乙○○嗣於本院審理時證稱：「（丙○○到你們公司上
    班後，對你們產品的研發有無給予什麼建議？）他說他在麗
    晶公司有做過相同的產品，他有配方，丙○○就開始調配所
    有的產品，讓我們試看看跟之前的有無一樣，結果試起來是
    一樣的。」、「（你剛說丙○○調配所有產品是否包含玫瑰
    留住年輕滋潤面膜、薰衣草柔敏面膜、薰衣草粉刺水？）有
    。」、「（張仕正說他有配方，他的配方何來，他有無針對
    哪些產品作分析？）張仕正原本就有配方，而且我們公司沒
    有分析產品成份的儀器，即使要做成份分析的話，也沒有那
    麼快就可以生產，因為丙○○來公司上班，十天或半個月就
    製作好成品讓我們試用了。上述產品直接依丙○○的配方製
    作，製作完後我們全部都有試用，所以知道跟之前是一樣的
    配方作成的產品。」、「（張仕正提供的配方何來？他如何
    說？）他說他在麗晶公司有做過，所以知道配方，實際的配
    方是什麼我不知道。」等語，此與其先前在調查站及偵查中
    之供述已有不符（即丙○○有無就麗晶公司代工之產品作成
    分分析？），且陳淑芬確有交付以前舊有之薰衣草粉刺水、
    留住年輕面膜、薰衣草柔敏防護面膜，供丙○○作成分分析
    ，亦據證人丙○○、甲○○於本院審理時證述屬實。又證人
    甲○○於本院審理時證稱：「陳淑芬有提供以前的舊產品，
    也不知道哪間公司代工生產的，丙○○就依照舊產品調製配
    方。」等語，亦證述並不知陳淑芬交付供丙○○作成分分析
    之舊產品係何家公司代工。另證人丙○○於本院審理時係證
    稱：「（當時你應徵台雅公司時，是否有跟乙○○講過麗晶
    公司配方你曉得，你可以幫他製造產品？）沒有。」、「（
    是否曾在調查站時稱系爭查獲的三樣產品是台雅公司提供的
    樣品中測試分析成份，按所得的配方製造？）是。」、「（
    這三樣產品的配方與麗晶公司毫無關係？）是。」、「（你
    在偵查中稱你無法確定你分析的樣品是麗晶公司的產品？）
    是。」、「（陳淑芬有無說他交給你的薰衣草柔敏面膜、薰
    衣草粉刺水何來？）沒有，他說是委外代工的，沒有說哪間
    公司。」、「（你在麗晶公司接觸到的產品配方，是否包含
    主題公司委託的代工產品配方？）沒有接觸。」、「（你在
    麗晶公司任職期間，麗晶公司的產品有無使用抗生素、類固
    醇？）沒有。」等語，則丙○○始終供述及證稱陳淑芬交付
    供其作成分分析之薰衣草粉刺水、留住年輕面膜、薰衣草柔
    敏防護面膜，並不能確定是否為麗晶公司所代工生產之產品
    。且進一步證稱台雅公司、瑪迪芙公司經查獲含有抗生素及
    類固醇之三項產品配方，與麗晶公司毫無關係。而丙○○既
    實際負責上開三項產品之研發調製，則其對於該三項產品之
    配方如何得來，當係較乙○○瞭解，是丙○○之證述應與事
    實接近而可採信。
(五)、另行政院衛生署藥物食品檢驗局96年10月15日藥檢壹字第09
    60017448號檢驗報告書雖載有：2005年9月20日製造之瑪迪
    芙玫瑰留住年青滋潤面膜、2006年3月24日製造之瑪迪芙薰
    衣草柔敏防護面膜（代理商均設在高雄市左營區○○○路三
    三六號十一樓之五），均含有類固醇（Dexamethasone）成
    分，有上開檢驗報告書附於偵查卷可稽。惟上開含有類固醇
    成分之面膜，究係何家公司代工生產？並無從確認，且證人
    乙○○於本院審理時亦證稱：主題公司除了委託麗晶公司代
    工生產玫瑰留住年輕滋潤面膜、薰衣草柔敏面膜、薰衣草粉
    刺水外，另有委託二、三間公司代工生產等語，故上開檢驗
    報告書亦難作為不利於被告之證據。
(六)、基上說明，本案並無何積極之證據足以證明被告戊○○經營
    之麗晶公司，曾幫主題公司、瑪迪芙公司代工生產含有抗生
    素之粉刺水及含有類固醇之面膜，被告戊○○自無何違反藥
    事法第八十二條第一項及八十三條第一項之犯行。
五、綜上所述，被告戊○○之辯解應可採信，此外復查無其他積
    極之證據足以證明被告戊○○有何公訴人所指違反藥事法之
    犯行，既不能證明被告戊○○犯罪，爰依法為無罪之判決；
    且被告戊○○既經判決無罪，則被告麗晶公司即應為不罰之
    諭知。
據上論斷，應依刑事訴訟法第三百零一條第一項，判決如主文。
本案經檢察官丁○○到庭執行職務。
中    華    民    國    97    年    5     月    29    日
                  刑事第八庭  審判長法  官  林慧英
                                    法  官  戴嘉慧
                                    法  官  簡源希
上為正本係照原本作成
如不服本判決，應於收受送達後10日內向本院提出上訴書狀（應
敘述具體理由並附繕本）。
上訴書狀如未敘述理由，應於上訴期間屆滿後20日內補提理由書
於本院。
                                    書記官  黃雅青
中    華    民    國    97    年    5     月    29    日


司法院資訊處製作；財團法人民間司法改革基金會備份。
